臺灣臺北地方法院刑事判決　　　　　　　　　　　　八十九年度自字第一一二八號
　　自　訴　人　壬○○○股份有限公司
　　代　表　人　庚○○　男　四.
　　代　理　人　謝天仁律師
　　被　　　告　癸○○○○信股份有限公司
　　兼　代表人　甲○○　男　八十二歲（民國九年八月五日生）
　　被　　　告　己○○　男　四.
　　　　　　　　虞珊明原名辛.
　　　　　　　　乙○○　男　五.
　　共　　　同
　　選任辯護人　李世章律師
　　　　　　　　陳家駿律師
右列被告等因違反著作權法案件，經自訴人提起自訴及由台灣台北地方法院檢察署檢
察官移送併案審理（台灣台北地方法院檢察署八十九年度偵字第一二九八三號、九十
年度偵字第一九二號），本院判決如左：
    主      文
甲○○、己○○、虞珊明、乙○○及癸○○○○信股份有限公司均無罪。
    理      由
一、本件自訴意旨詳如後附之刑事自訴狀及刑事補充自訴理由狀（均影本）所載。
二、按犯罪事實應依證據認定之，無證據不得推定其犯罪事實。又不能證明被告犯罪
    者，應諭知無罪之判決，刑事訴訟法第一百五十四條、第三百零一條第一項分別
    定有明文。次按事實之認定，應憑證據，如未能發現相當證據，或證據不足以證
    明，自不能以推測或擬制之方法，為裁判基礎（最高法院四十年台上字第八六號
    判例參照）。又以被害人之陳述為認定犯罪之依據時，必其陳述並無瑕疵，且就
    其他方面調查，又與事實相符，始能認有證據能力，最高法院六十一年台上字第
    三０九九號著有判例可資參照。所謂無瑕疵，係指被害人所為不利被告之陳述，
    與社會上一般生活經驗或卷存其他客觀事實並無矛盾而言，至所謂就其他方面調
    查認與事實相符，非僅以所援用之旁證足以證明被害結果為已足，尤須綜合一切
    積極佐證，除認定被告確為加害人之可能外，在推理上無從另為其他合理原因之
    假設，有不合於此，即不能以被害人之陳述做為論斷之證據。且刑事訴訟上證明
    之資料，無論其為直接或間接證據，均須達於通常一般之人均不致有所懷疑，而
    得確信其為真實之程度，始得據為有罪之認定，若其關於被告是否犯罪之證明未
    能達此程度，而有合理性懷疑之存在，致使無從形成有罪之確信，即不得遽為不
    利被告之認定，亦有最高法院七十六年台上字第四九八六號判例足稽。
三、本件自訴人壬○○○股份有限公司（下稱慧訊公司）認被告甲○○、己○○、虞
    珊明及乙○○涉有前開違反著作權法第九十一條第二項之意圖銷售而擅自以重製
    之方法侵害他人之著作財產權及違反商標法規定之犯行，被告癸○○○○信股份
    有限公司（下稱數位聯合公司）應依著作權法第一百零一條第一項之規定科處罰
    金云云，無非以自訴人代表人庚○○及自訴代理人謝天仁律師之指訴，並提出財
    團法人資訊工業策進會（下稱資策會）瑞傳科技有限公司（下稱瑞傳公司）數據
    ＼傳真＼語音卡軟體工具合作開發合約、合作開發工作計畫書、數據＼傳真＼語
    音卡軟體工具合作開發合約（附約協議）、概括承受通知、資策會暨慧訊公司傳
    訊威龍網際傳真服務合作推廣銷售契約、資策會台北成功郵局第四三七號存證信
    函、收據、火速上網包裝封面、傳訊威龍軟體與非常傳真軟體程式執行碼比對資
    料、視窗比對資料、傳訊威龍單機版軟體執行檔技術資訊資料、火速上網非常傳
    真介面影本、商標註冊證、資策會八十五年五月十日函、傳訊威龍網際網路版與
    單機版執行模組比較表、傳訊威龍網際網路版產品研發技術文件、傳訊威龍封面
    、自訴人八十五年二月十六日通知函、八十五年九月八日報紙影本、自訴人八十
    五年四月十日函、自訴人台北四十四支局第一０六０號存證信函、自訴人台北體
    育場郵局台北八十一支局第一０五號存證信函、資策會台北四十四支局第二０九
    號存證信函、自訴人台北體育場郵局第八十一支局第四三三號存證信函、自訴人
    台北八十一支局第二六三二號存證信函、資策會台北四十四支局第０一二八一號
    存證信函、自訴人台北八十一支局第一六０八號存證信函、簽呈（以上均影本）
    暨火速上網光碟組等件為主要論據。被告數位聯合公司兼代表人甲○○於本院審
    理中經合法傳喚未到庭應訊，訊據被告己○○對於擔任被告數位聯合公司總經理
    之事實坦認在卷、被告虞珊明對於被告數位聯合公司有販售內含「非常傳真」之
    「火速上網」光碟片之事實坦承不諱、被告乙○○對於在被告數位聯合公司擔任
    業務副總經理，負責業務推廣之事實亦直言在卷，然均堅決否認有何違反著作權
    法及商標法規定之犯行，被告己○○辯稱被告數位聯合公司之前身為資策會網路
    事業群，資策會網路事業群曾給付新台幣（下同）四百萬元委託資策會技術研究
    處（下稱資策會技研處）開發「網際傳真」系統（即「火速上網」光碟片內之「
    非常傳真」），被告數位聯合公司於民國八十七年間自資策會獨立出來之際已自
    資策會處取得該系統之權利等語；被告虞珊明辯以被告數位聯合公司所販售「火
    速上網」光碟片之「非常傳真」，原名為「網際傳真」，自訴人並未參與該產品
    之開發，而係由資策會網路事業群以四百萬元之研究經費委託資策會技研處所開
    發，至八十七年八月間，資策會網路事業群獨立成為數位聯合公司後，該產品亦
    隨同移轉至被告數位聯合公司，並未侵害自訴人之著作財產權及商標專用權等語
    ；被告乙○○則以其自八十八年一月一日至被告數位聯合公司任職後，僅以專業
    經理人身分負責業務推廣，當時負責販售之產品數十種，有贈送撥接服務之軟體
    ，自訴人所指之該產品之著作權誰屬伊不清楚等語為辯。
四、經查：
    （一）違反著作權法部分：
          １、瑞傳公司於八十三年三月一日與資策會確曾簽訂數據＼傳真＼語音卡
              軟體工具合作開發合約合作開發「數據＼傳真＼語音卡軟體工具」產
              品，雙方約定為該產品之共同著作人，並約定瑞傳公司及資策會共有
              該產品之智慧財產權，嗣於八十四年十一月間瑞傳公司再將該二份契
              約上之權利義務由自訴人概括承受，此除據自訴人代表人庚○○及自
              訴代理人謝天仁律師陳明在卷外，並經證人即資策會科技法律中心人
              員陳益智證述在卷（見本院九十一年十一月六日訊問筆錄），並有資
              策會瑞傳公司數據＼傳真＼語音卡軟體工具合作開發合約、合作開發
              工作計畫書及數據＼傳真＼語音卡軟體工具合作開發合約（附約協議
              ）暨概括承受通知等在卷可考，堪信為真。又本件自訴人代表人認「
              數據＼傳真＼語音卡軟體工具」（即所謂傳訊威龍）僅有一種版本，
              但依用途之不同，可使用於單機、網路或網際網路，主張侵害之軟體
              同一而提起本件自訴，本院因認自訴人之自訴合法，應予實體審理，
              先予敘明。
          ２、自訴人主張前揭「數據＼傳真＼語音卡軟體工具」即屬所謂傳訊威龍
              單機版，於八十四年自訴人概括承受瑞傳公司與資策會簽訂之前開契
              約權利義務後，自訴人與資策會再就前開傳訊威龍單機版繼續合作擴
              充功能成傳訊威龍網際網路版，並由資策會與自訴人在八十六年九月
              二十日簽訂合作推廣契約，並認該傳訊威龍網際網路版之著作權亦屬
              自訴人與資策會共有，並指稱被告數位聯合公司在市面上販售之「火
              速上網」光碟片內之「非常傳真」與該公司擁有著作權之傳訊威龍網
              際網路版之程式相同而認被告數位聯合公司兼代表人甲○○、己○○
              、虞珊明及乙○○均涉有違反著作權法第九十一條第二項之罪嫌云云
              。經查，被告辛○○雖否認前開「數據＼傳真＼語音卡軟體工具」即
              屬所謂傳訊威龍單機版云云，然該「數據＼傳真＼語音卡軟體工具」
              確即所謂傳訊威龍單機版，此經自訴人代表人及自訴代理人指訴在卷
              ，又有自訴人八十五年二月十六日函在卷可參，復經本院調閱本院九
              十年度聲字第二０一一號民事聲請事件卷宗全卷（含該案所保全之藍
              色資料夾）審認無訛，參之資策會九十一年十一月二十九日以（九一
              ）資法字第００二四五三號函檢附之該會八十三年十一月二十五日函
              文、瑞傳公司八十四年十一月二日函、自訴人一九九五年（即民國八
              十四年）十一月十四日函、資策會八十四年十二月三十日（八四）資
              技字第００二八六四號函等資料，均認有所謂傳訊威龍單機版無訛，
              且被告辛○○於偵訊中亦不否認該「數據＼傳真＼語音卡軟體工具」
              即屬所謂傳訊威龍單機版（見八十九年度偵字第一二九八三號偵查卷
              宗第一一七頁反面、一一八頁），本院因認被告辛○○於本院審理中
              改稱該「數據＼傳真＼語音卡軟體工具」並非傳訊威龍單機版云云，
              即不可採。至自訴人主張其與資策會再就前開傳訊威龍單機版繼續合
              作擴充功能成傳訊威龍網際網路版，並由資策會與自訴人在八十六年
              九月二十日簽訂合作推廣契約，並認該傳訊威龍網際網路版之著作權
              亦屬自訴人與資策會共有一節，查自訴人固與資策會共同合作上開傳
              訊威龍單機版開發案，並為該傳訊威龍單機版之共同著作人而共同擁
              有著作權，惟「網際傳真」（即自訴人所指之傳訊威龍網際網路版）
              是否本於傳訊威龍單機版而來？是否確為雙方所共同開發？抑或為資
              策會單方所開發？就此自訴人認係資策會與自訴人共同開發，被告程
              嘉君、辛○○均否認此情，辯稱該「網際傳真」系統係資策會網路事
              業群委託資策會技研處所開發等語。矧該所謂「網際傳真」系統確係
              資策會網路事業群委託資策會技研處開發無訛，有委託網際傳真系統
              開發與維護備忘錄、「網際傳真系統」委託開發協議、資策會費用收
              入內部轉帳表等在卷可查，並經證人陳益智結證「確實八十三年三月
              一日資策會有與瑞傳科技公司合作開發軟體過，軟體名稱是『數據傳
              真語音卡軟體工具』。」、「（問：這套軟體工具與網際網路傳真軟
              體、傳訊威龍軟體，這三者有何關係？）就這些資料顯示，資策會網
              路事業群也就是後來的數位聯合公司有於八十五年十月三十日委託資
              策會原來的技研處開發『網際傳真』這個系統，但是當時並不是叫做
              網際網路傳真，也不是叫做傳訊威龍。」、「（問：該三套軟體是否
              相同的軟體？）傳訊威龍確實是資策會註冊的商標，資策會與慧訊公
              司有簽訂授權使用的契約，但是這個契約裡面，並沒有約定慧訊公司
              必須使用在什麼樣的軟體上面。所以慧訊公司可以使用在任何軟體裡
              面。」、「（問：這三個軟體分別是何人、何時、何公司開發完成？
              ）就我們手上的委託網際傳真系統開發傳真備忘錄資料顯示，該套傳
              真系統是於八十五年七月一日開始開發，由庚○○、陳秋玉、丙○○
              、周嘉賢、丁○○、陳智盛負責開發，其中除了陳秋玉是外包的人員
              外，其餘的人都是受僱於資策會的員工。至於另兩套軟體，從我手邊
              的資料，無法看出是於何時由何人開發的。」、「〔問：（提示八十
              九年七月十日資策會函文）該函文所稱「有形資產、無形資產都已經
              移轉到貴公司」是何意思？〕最主要的意思就是說網際傳真系統是隨
              同其他的無形資產移轉給數位聯合公司了。」、「（問：資策會於九
              十年十月二日所發函文，其中的第二點第二小點是何意思？）依據我
              們手邊的委託網際傳真系統開發與維護備忘錄資料，我們認為網際傳
              真系統是由上面所示的這六個人所聯合開發的，應該與先前瑞傳公司
  開發的數據傳真語音卡軟體工具是不同的。」、「〔問：技研處有寫
              一個函給網路事業群程總經理嘉君，主旨為傳訊威龍ＩＮＴＥＲＮＥ
              Ｔ  ＦＡＸ系統移交網路事業群（ＳＥＥＤＮＥＴ），這函你是否有
              看過？（提示）〕有。這個函的日期是八十五年十月三十日。」、「
              （問：該函說明欄是否有該系統的所有權為網路事業群所擁有，是否
              有這些字樣？）有。」、「從我們的資料，可以看得出來，該軟體系
              統的開發時程是於八十五年七月一日就已經開始了，於八十五年九月
              就已經有視窗九五的測試。而且就資策會的習慣，簽約都是在付錢的
              時候，所以我們裡面的內部兩個單位，於同一日委託及移交，並沒有
              值得懷疑的地方。」、「（問：該函文裡面，說明欄裡面有說系統的
              所有權是網路事業群所擁有，為何當時不寫著作權？）當時因為網路
              事業群還是資策會裡面的一個單位，所以會這樣寫，只是要表示將這
              個系統交付給網路事業群來使用，在網路事業群出去獨立成為數位聯
              合公司以後，這個系統就一併轉讓給數位聯合公司。」、「〔問：從
              這份文件（即告證十一）上的第三點，你是否看到以Ｅ－ＭＡＩＬ
              ＴＯ  ＦＡＸ架構更改程式？你是否有查證過？〕我們有去找過這個
              ＭＥＭＯ的正本，但是沒有找到，所以我們懷疑這個ＭＥＭＯ的真實
              性，還有相關人員也都已經離職了，還有依照我們資策會的內部資料
              ，並沒有合約以及交付驗收的資料。且我們也去查證是否曾經有支付
              費用給慧訊公司，都沒有查到。所以我們覺得如果這個ＭＥＭＯ即使
              屬實的話，也只是證明董人瑛有傳真給慧訊公司，並不足以證明慧訊
              公司有依照這個傳真的要求，進行開發，並且交付給資策會。」、「
              如果慧訊公司能夠提出開發並交付本會驗收的原始紀錄，我們即使沒
              有付款的紀錄，我們也能夠接受曾經委託慧訊公司開發的事實，但是
              截至目前為止，慧訊公司並沒有提出任何的證明文件。」、「（問：
              網際傳真系統你們是否有找到修改研發的過程文件？）我們依照慧訊
              公司所委託的律師寄給我們的資料裡面所附的網際傳真系統開發及維
      護備忘錄，裡面所提到的開發項目、系統規格、開發時程，及參與的
              人員及資策會的內部付款會計紀錄，我們認為網際傳真的著作權屬於
              資策會所有。依照我們目前手上的資料，目前沒有找到網際傳真系統
              程式開發過程的資料，我們只有付款的紀錄。」、「（問：資策會是
              否有資策會與瑞傳公司合作開發的軟體？）有，我們的軟體名稱就叫
              做數據傳真語音卡軟體工具。我們並沒有將該軟體與網際傳真系統的
              執行碼及程式碼比對過。」、「我們與瑞傳公司只有合作開發過一個
              軟體，至於該軟體是否有經過修改，我並不清楚。」（見本院九十一
              年十一月六日訊問筆錄）等語在卷，堪認該「網際傳真」系統係資策
              會技研處所開發無訛。再，依瑞傳公司與資策會簽訂之數據＼傳真＼
              語音卡軟體工具合作開發合約第三條第一項之規定，該合約所稱衍生
              產品，係指利用本產品之全部或部份模組開發之產品，且該產品之使
              用範圍或具有之功能已超過本產品之使用範圍或功能，第五條並規定
              雙方同意雙方皆有權利修改本產品之全部或部份模組，第六條第一項
              但書並規定衍生產品銷售事宜及權利金給付方式，由雙方另行於附件
              中訂定之，此觀前揭合作開發合約書自明，而本案之「網際傳真」（
              即「火速上網」光碟片內之「非常傳真」）與傳訊威龍單機版之執行
              檔雷同率甚高，有高達百分之八十六完全相同，百分之四大部分相同
              ，此除據自訴人代表人陳明在卷，並有自訴人提出之傳訊威龍單機版
              軟體執行檔技術資訊資料、傳訊威龍網際網路版與單機版執行模組比
              較表及傳訊威龍軟體與非常傳真軟體程式執行碼比對資料在卷可資查
              考，且本院質之自訴人代表人該所謂傳訊威龍網際網路版上之自訴人
              慧訊公司商標圖樣係於何時安裝，自訴代表人復稱於單機版之時即已
              安裝等語（見本院九十一年十一月六日訊問筆錄），觀之前揭合作開
              發合約第四條第二項並規定雙方同意本產品開發後應於本產品加註雙
              方之名稱及商標或服務標章一情，本院總以此情，認自訴人所指之傳
              訊威龍網際網路版與「網際傳真」應屬相同，且該「網際傳真」系統
          應係本於傳訊威龍單機版而來無誤，屬傳訊威龍單機版之衍生產品，
              而依前揭數據＼傳真＼語音卡軟體工具合作開發合約第三條第二項之
              規定，衍生產品之智慧財產權則屬開發之一方所有，是該「網際傳真
              」系統既屬資策會網路事業群委託資策會技研處所開發，該系統之智
              慧財產權應屬於資策會技研處所有，堪以認定。而資策會網路事業群
              依前揭與技研處訂立之「網際傳真系統」委託開發協議，資策會網路
              事業群依協議得使用該系統作網際網路服務與銷售，此觀該協議第二
              條第一項自明，則資策會網路事業群既於被告數位聯合公司成立之後
              ，將種子網路業務移轉予被告數位聯合公司，參以資策會於八十九年
              七月十日以（八九）資企字第００一二八八號函稱：資策會於八十七
              年九月十四日與被告數位聯合公司簽訂「種子網路業務移轉合約書」
              ，同意將資策會原有種子網路業務所屬員工及相關有形及無形資產移
              轉至被告數位聯合公司，其中有關「網際傳真」系統，係屬原有種子
              網路業務電腦軟體之一部分，該電腦軟體系統依據前述「種子網路業
              務移轉合約書」，隨同其他相關資產一併移轉至被告數位聯合公司，
              而該項「網際傳真」系統，係由資策會原有網路事業群於八十五年間
              委託資策會技研處所開發等語，佐以資策會九十年十月二日以（九０
              ）資法字第００一六一０號函稱：「網際傳真」系統為八十五年間由
              資策會原網路事業群委託資策會原技研處開發，而「數據＼傳真＼語
              音卡軟體工具」為資策會與瑞傳公司於八十三年三月間共同開發，兩
              者係不同之時間開發，並非同一軟體等情，有資策會種子網路業務移
              轉合約書、財產時值鑑價報告、ＳＥＥＤＮｅｔ網路有形及無形資產
              買賣合約書、資策會八十九年七月十日（八九）資企字第００一二八
              八號函、九十年十月二日（九０）資法字第００一六一０號函文附卷
              足參，是被告數位聯合公司自亦與資策會網路事業群所享有之權利相
              同，而享有該系統之所有權、使用權，包含銷售之權利，殆無疑義。
              則被告數位聯合公司於「火速上網」光碟片銷售前開「網際傳真」（
              業已改名為「非常傳真」），顯無何違反著作權之處，是被告數位聯
              合公司兼代表人甲○○、己○○、虞珊明及乙○○均自無涉犯違反著
              作權法第九十一條第二項規定之犯行。又資策會前開九十年十月二日
              （九０）資法字第００一六一０號函文雖稱「網際傳真」系統已隨同
              其他相關資產一併移轉至被告數位聯合公司，其中軟體資產之移轉應
              包括著作權云云，且證人陳益智亦證稱「（問：是否可以看得出來，
              網際傳真系統的著作人格權、著作財產權為何人或何公司所有？是否
              有特別約定？）從我的手邊資料看不出來開發當時對於網際傳真系統
              的著作人格權、著作財產權有特別約定。但是資策會的網路事業群於
              成立數位聯合公司的時候，有與資策會簽立資產的買賣契約書，這契
              約書有個附件是委託中華徵信所所作的鑑價報告，軟體這項裡面有個
              項目是開發網際傳真軟體的費用，所以我們認為既然網際傳真是無形
              資產的買賣，其著作權已經讓與了數位聯合公司，應該隨同其他的無
              形資產讓與了數位聯合公司。」、「（問：該軟體既然已經移轉給數
              位聯合公司，是否數位聯合公司可以對該軟體為開發、生產、販賣？
              ）既然著作權已經移轉給該公司了，該公司基於權利人的地位，當然
              可以對該軟體為開發、設計、生產、販賣等行為。」云云（見本院九
              十一年十一月六日訊問筆錄），然查本院既認定前開「網際傳真」之
              著作權歸屬於資策會技研處，資策會網路事業群僅享有該系統之所有
              權、使用權，包含銷售之權利，業如前述，且被告數位聯合公司之權
              利係本於資策會網路事業群而來，依後手之權利不得大於前手之原則
              ，被告數位聯合公司自無法享有該系統之著作權，是資策會該函文及
              證人陳益智此部分之證言，應係有所誤解，自仍不足以認該「網際傳
              真」之著作權已歸屬於被告數位聯合公司所有。
          ３、自訴人雖提出傳訊威龍網際傳真服務合作推廣銷售契約、傳訊威龍封
              面影本、自訴人與資策會所出具之存證信函、資策會八十五年五月十
              日函並聲請本院傳訊證人戊○○、丙○○等人，證明該「網際傳真」
              系統即為自訴人所稱之傳訊威龍網際網路版，且屬自訴人與資策會共
              同研發，而認該傳訊威龍網際網路版之著作權為資策會及自訴人共有
              ，且確認該傳訊威龍網際網路版並無轉讓或授權第三人使用云云，然
              就前開契約觀之，不過為雙方就該傳訊威龍網際傳真服務合作銷售簽
              訂契約，尚不足以認定該傳訊威龍網際傳真服務系統即係自訴人與資
              策會共同開發，該傳訊威龍之封面亦然。再者，證人戊○○固證稱並
              未介入傳訊威龍單機版之開發工作，但確實有將傳訊威龍單機版改成
              網際網路版，所謂網際網路版就是Ｅ－ＭＡＩＬ  ＴＯ  ＦＡＸ，該
              軟體係由資策會與自訴人合作，修改的部分有訂立合約，傳訊威龍共
              有單機版及網際網路版二種版本，且因為是合作案，無論單機版或網
              際網路版，只要對方有銷售成功，另一方就可以抽取佣金，再不論是
              單機版還是網際網路版，都在這個銷售合約的範圍裡面，資策會只有
              給付自訴人銷售權利金，而未給付修改的權利金，但其不知ＳＥＥＤ
              －ＮＥＴ那套網際網路傳真是否為伊所開發，但是從ＵＩ介面看起來
              很像，又因該軟體開發案係與資策會技研處合作，所以有和庚○○接
              觸云云（見本院九十一年十一月六日訊問筆錄），然證人戊○○於本
              院審理中既證稱伊自八十五年一月至同年十一月在自訴人處上班，在
              自訴人處上班之前係在宏碁公司服務，且將傳訊威龍單機版修改成網
              際網路版之時間係自八十五年五月至同年十月間，然證人戊○○又稱
              當時將傳訊威龍單機版修改為網際網路版時，係任職於宏碁公司等語
              （見同日訊問筆錄），是若證人戊○○所為證言足以採信，證人許榮
              昌修改該軟體之時間絕非自八十五年五月至同年十月，則證人戊○○
              所修改之軟體究係否自訴人所指之傳訊威龍網際網路版，抑或為傳訊
              威龍網路版，甚或為其他軟體，無從確定，況證人戊○○為自訴人慧
              訊公司之股東，業據證人戊○○供陳在卷，並有有限公司變更登記事
              項卡在卷可查，是證人戊○○所為證言亦難免有偏頗之虞，是本院認
              證人戊○○之證言尚難執為自訴人與資策會共同開發本件「網際傳真
              」系統之證據。又證人即曾任職資策會之丙○○雖亦證稱自八十一年
              十月至八十七年二月在資策會技研處服務，八十七年二月後轉至網路
              事業群服務，該傳訊威龍軟體係慧訊公司戊○○開發核心模組，當時
              資策會之該小組成員還有庚○○等人，在八十五年十月資策會網路事
              業群確有委託技研處開發網際網路傳真軟體，就渠所知資策會與慧訊
              公司的合作案是從之前的傳訊威龍單機版衍生而來，說要開發成網際
              網路版，但中間詳細細節渠不清楚，而資策會與慧訊公司是從八十五
              年五、六月開始至同年十月合作完成網際網路版開發云云（見本院九
              十一年十一月六日訊問筆錄），惟證人丙○○於離開資策會後，亦曾
              任職於自訴人慧訊公司，則彼所為證言實難免有偏頗之虞，本院因認
              亦難執之認自訴人確曾與資策會共同開發該「網際傳真」系統。況即
              令自訴人曾受資策會技研處之委託開發該網際傳真系統，然自訴人迄
              今既未提出任何雙方共同開發此衍生產品之契約、文件及交付該產品
              之資料供本院認定是否確屬雙方共同開發，本院自無從認定該產品是
              否為雙方共同開發而共同享有著作權。又自訴人雖執自訴人及資策會
              所往來之前揭存證信函多份證明該「網際傳真」系統確為自訴人與資
              策會共同開發，且資策會業已確認該傳訊威龍網際網路版之著作權為
              資策會及自訴人共有，復確認該傳訊威龍網際網路版並無轉讓或授權
              第三人使用云云，然觀之該等存證信函內容可知，資策會所發函之存
              證信函均載八十三年三月一日瑞傳公司與資策會簽訂共同開發之「數
              據＼傳真＼語音卡軟體工具」合約之產品，並未將該產品之著作權轉
              讓或授權予第三人，再本院就自訴人所歷次發函之存證信函與該資策
              會回覆之存證信函相互對照觀之，可知自訴人委託律師發函之存證信
              函均將「數據＼傳真＼語音卡軟體工具」直接定義為傳訊威龍，並以
              此名稱稱之，本院因認此等存證信函僅足證所謂傳訊威龍單機版為雙
              方所共同開發，雙方為共同著作人耳，尚不足認「網際傳真」系統亦
              為雙方所共同開發。至資策會八十五年五月十日函第三點，縱載有「
              另依據合約附件一之第四條，請貴公司協助，對貴公司開發之傳真資
              料伺服模組程式作修改，以ｅｍａｉｌ  ｔｏ  ｆａｘ架構更改程式
              ，以便能使傳真傳送能透過網際網路傳出，並在此版本傳訊威龍軟體
              使用期間，負責貴公司開發之相關模組維護」云云，然查資策會縱確
              發出此函文，自訴人是否業已依該函文之要求加以修改，並將之持交
              資策會技研處，無從得知，本院因認此函文亦不足認自訴人確有共同
              開發該「網際傳真」系統。又自訴人慧訊公司八十五年二月十六日通
              知函，就該內容觀之，亦不過敘及傳訊威龍合作合約續約及傳訊威龍
              商標授權一事，是本院認無法證明該「網際傳真」確係雙方一同開發
              ，是仍不得執此為自訴人有開發該產品，及享有該產品智慧財產權之
              認定。再自訴人固提出傳訊威龍網際網路版產品研發技術文件證明該
              產品確實為自訴人所研發云云，惟查自訴人代表人於資策會技研處任
              職之際既係所謂網際傳真傳訊威龍小組之成員，負責該產品之開發，
              則自訴人代表人持有此等研發紀錄，甚有可能，本院因認亦不足為有
              利於自訴人之認定。
          ５、又自訴人八十五年四月十日函文雖稱傳訊威龍畫面智慧財產及著作權
              由尹秀明設計完成，尹秀明並同意將此畫面之智慧財產權及著作權歸
              屬於自訴人所有云云，然就該函文以觀，該函文係稱自訴人於八十五
              年四月十日出資委託尹秀明設計完成之傳訊威龍畫面（如附件），尹
              秀明同意將此畫面之智慧財產及著作權歸屬於自訴人云云，然因該函
              文並未表明所謂傳訊威龍之畫面為何，且自訴人就此畫面復未提出該
              函文所謂之附件，是該畫面是否與本案傳訊威龍網際網路版之安裝程
              式上之畫面相同，本院無從查知，況該函文既係由自訴人發函，其上
              卻未有自訴人公司有權發文之人之大、小章，而僅有受文者尹秀明之
              印文一枚，似亦與一般公司行號發文之情形相悖，本院因認此證據亦
              不足為該傳訊威龍網際網路版安裝程式畫面為自訴人公司所設計並享
              有著作權。
          ６、末查，收據、火速上網包裝封面及火速上網光碟組均僅足以證明被告
              數位聯合公司有銷售該「火速上網」光碟片，簽呈僅為資策會內部處
              理過程之文件、八十五年九月八日不過為資策會提供試用之訊息報導
              ，均不足執為本案涉犯違反著作權法規定之不利認定。
    （二）違反商標法部分：
          本件自訴人雖認被告甲○○、己○○、虞珊明及乙○○於前揭「火速上網
          」光碟片內「非常傳真」中之程式安裝畫面置放有自訴人慧訊公司之商標
          ，因認被告等人亦涉犯違反商標法規定之犯行，並提出商標註冊證一紙為
          證云云。經查：該ＣＯＭＷＡＶＥ及圖之商標名稱圖樣業經自訴人向我國
          經濟部中央標準局（今已改制為智慧財產局）申請註冊登記，經核准取得
          指定使用於軟體程式碼磁片商品之商標專用權，專用期間自八十六年二月
          十六日起至九十六年二月十五日止，有經濟部中央標準局核發之商標註冊
          證一紙在卷可參，足見該商標名稱圖樣之商標專用權確屬自訴人所有無訛
          。而該「火速上網」光碟片內之「非常傳真」於進行安裝程式時，亦確實
          出現自訴人上揭商標圖樣無誤，有視窗比對資料、火速上網非常傳真介面
          影本在卷可參，本院就此質之被告虞珊明，被告虞珊明辯以該商標圖樣應
          係工程師受委託設計該程式時自行放置，且該商標圖樣於資策會網路事業
          群將該軟體移轉給被告數位聯合公司時即屬有之，被告數位聯合公司係因
          遭視窗對話格畫面掩蓋而未及發現等語，質之自訴人代表人該商標名稱圖
          樣係何時置放於該安裝程式中，自訴人代表人庚○○亦供陳該商標圖樣於
          單機版時即有之，且該商標圖樣及對話格，必須等到安裝完畢以後才會消
          失等語（見本院九十一年十一月六日訊問筆錄），矧資策會與自訴人既共
          有前開傳訊威龍單機版之智慧財產權，復得就傳訊威龍單機版開發衍生產
          品，且就獨自開發之衍生產品享有獨立之智慧財產權，業如前述，當認自
          訴人與資策會已得使用附隨於該傳訊威龍單機版內之商標名稱圖樣而開發
          衍生產品，否則雙方所訂立之共有傳訊威龍單機版及銷售該單機版之協議
          當毫無意義，是「網際傳真」（即自訴人所稱之傳訊威龍網際網路版）系
          統既係傳訊威龍單機版之衍生產品，則其上有原始單機版之商標名稱圖樣
          ，與常情並無違背，被告數位聯合公司銷售該軟體，顯無侵害商標專用權
          可言。況置放於該軟體內之商標圖樣於畫面中所佔比例甚微，且參之一般
          程式安裝時，確實有對話格之畫面，又依自訴人提出之安裝程式視窗資料
          ，一般程式於安裝時該安裝對話格確非如該視窗資料所示位置，本院參酌
          上情，認被告虞珊明所辯該自訴人之商標圖樣係遭對話欄遮住而未及發現
          等語，甚有可能。是本院參酌上情，認被告虞珊明此節所辯堪以採信。是
          被告數位聯合公司所銷售之「火速上網」光碟片內之「非常傳真」雖有上
          開商標名稱圖案，然該圖案既係自訴人自行放置於該原始產品（即傳訊威
          龍單機版）中，且資策會就傳訊威龍單機版已獲得授權使用該商標名稱及
          圖樣，就獨立開發之衍生產品，當然亦獲得授權，且被告數位聯合公司銷
          售該光碟片時，並不知其上有該商標圖案，本院因認被告數位聯合公司之
          相關人員銷售「非常傳真」，顯無違反商標法，亦無侵害商標專用權之故
          意，是自難認被告甲○○、己○○、虞珊明及乙○○有違反商標法規定之
          犯行。
五、綜上勾稽以觀，被告數位聯合公司既有「火速上網」光碟片內之「非常傳真」產
    品使用權，包括銷售權利，則自訴人指訴被告甲○○、己○○、辛○○及乙○○
    涉有違反著作權法及商標法，被告數位聯合公司並應依著作權法之規定科處罰金
    云云，顯不足採，被告等人均未涉犯前揭自訴人指訴之犯行，是本院自難僅憑自
    訴人代表人庚○○及自訴代理人謝天仁律師之指訴、資策會瑞傳公司數據＼傳真
    ＼語音卡軟體工具合作開發合約、合作開發工作計畫書、數據＼傳真＼語音卡軟
    體工具合作開發合約（附約協議）、概括承受通知、資策會暨慧訊公司傳訊威龍
    網際傳真服務合作推廣銷售契約、資策會台北成功郵局第四三七號存證信函、收
    據、火速上網包裝封面、傳訊威龍軟體與非常傳真軟體程式執行碼比對資料、視
    窗比對資料、傳訊威龍單機版軟體執行檔技術資訊資料、火速上網非常傳真介面
    影本、商標註冊證、資策會八十五年五月十日函、傳訊威龍網際網路版與單機版
    執行模組比較表、傳訊威龍網際網路版產品研發技術文件、傳訊威龍封面、自訴
    人八十五年二月十六日通知函、八十五年九月八日報紙影本、自訴人八十五年四
    月十日函、自訴人台北四十四支局第一０六０號存證信函、自訴人台北體育場郵
    局台北八十一支局第一０五號存證信函、資策會台北四十四支局第二０九號存證
    信函、自訴人台北體育場郵局第八十一支局第四三三號存證信函、自訴人台北八
    十一支局第二六三二號存證信函、資策會台北四十四支局第０一二八一號存證信
    函、自訴人台北八十一支局第一六０八號存證信函、簽呈（以上均影本）暨火速
    上網光碟組等件，遽論被告甲○○、己○○、辛○○、乙○○及數位聯合公司有
    自訴人指訴之違反著作權法及商標法規定之犯行。此外，本院復查無其他積極證
    據足資證明前揭被告等人確有自訴人指摘之犯行，不能證明其等犯罪，自應依法
    諭知無罪之判決。
六、本件被告數位聯合公司兼代表人甲○○於審判期日經合法傳喚，無正當理由不到
    庭，因本案為應諭知無罪判決之案件，爰不待渠陳述，逕行判決。
七、至移送併案審理部分，與本案係同一事實，自無庸退回由檢察官另行處理，於此
    一併說明。
據上論斷，應依刑事訴訟法第三百四十三條、第三百零一條第一項、第三百零六條，
判決如主文。
中      華      民      國      九十一    年    十二    月    二十三    日
                                      臺灣臺北地方法院智慧財產法庭
                                          法  官  黃  紹  紘
右正本證明與原本無異。
如不服本判決，應於判決送達後十日內，向本院提出上訴狀。
                                          書記官  劉  新  怡
中      華      民      國      九十一    年    十二    月    二十三    日
